臺北高等行政法院判決　　　　　　　　　　　　　　九十一年度訴字第四九八九號
　　　　　　　　　　　　　　　.
　　原　　　告　甲○○
　　被　　　告　財政部臺灣省北區國稅局
　　代　表　人　林吉昌（局長）
　　訴訟代理人　乙○○
　　　　　　　　丙○○
右當事人間因綜合所得稅事件，原告不服財政部中華民國九十一年十月三日台財訴字
第○九一○○二九六六○號訴願決定，提起行政訴訟，本院判決如左：
　　主  文
原告之訴駁回。
訴訟費用由原告負擔。
　　事  實
一、事實概要：原告係新聯會計師事務所之合夥人，民國八十六年度綜合所得稅結算
    申報，自行申報執行業務所得為新台幣（下同）八四九、四五五元，被告依查帳
    核定其執行業務所得為一、五七六、四五二元，合併核定其綜合所得總額為一、
    九一七、八六九元，淨額為一、二九四、八六九元。原告不服，主張其於八十六
    年十一月五日即已離開新聯會計師事務所，原核定之執行業務所得有誤，請重新
    查核云云，申請復查未獲變更，提起訴願亦遭決定駁回，遂提起行政訴訟。
二、兩造聲明：
　(一)原告聲明：訴願決定、復查決定及原處分均撤銷。
　(二)被告聲明：駁回原告之訴。
三、兩造之爭點：被告按原告原合夥會計師事務所申報之業務收入查核原告八十六年
    度之執行業務所得，有無違誤？
　(一)原告主張之理由：
    原告未於言詞辯論期日到場，依其所提訴狀及於準備期日陳稱略為：
    1.民法第六百八十九條第一項規定：「退夥人與他合夥人間之結算，應以退夥時
      合夥財產之狀況為準。」則損益之分配自應依退夥時合夥損益之狀況計算。原
      告原係新聯會計師事務所之合夥人，於八十六年十一月五日退夥，原告於合夥
      期間已實現之收入僅一、二一三、五○七元，依此申報執行業務收入總額並無
      不合。縱前開事務所將原告執行業務收入總額併同申報，亦不應加計未實現之
      簽證收入，依司法院釋字第三七七號解釋「個人所得之歸屬年度，依所得稅法
      第十四條及第八十八條規定並參照第七十六條之一第一項之意旨，係以實際取
      得之日期為準，亦即年度綜合所得稅之課徵，僅以已實現之所得為限，而不問
      其所得原因是否發生於該年度。」該事務所在未告知原告情況下，逕將不正確
      之收入總額併同申報，原告不受該執行業務申報之拘束。
    2.原核定既未載明理由又無行政程序法第九十七條所定得不記明理由之情形，復
      未依同法第一百十四條第一項第二款加以補正，原告無從得知原核定金額二、
      五四八、○○○元之理由為何，應解為原行政處分無效。
　(二)被告主張之理由：
    1.原告八十六年度綜合所得稅結算申報，申報取自新聯會計師事務所之執行業務
      收入為一、二一三、五○七元，減除執行業務費用標準百分之三十計三六四、
      ○五二元後，申報執行業務所得為八四九、四五五元，惟經被告調帳查核後核
      定其執行業務所得為一、五七六、四五二元。原告主張其於八十六年十一月五
      日即已離開新聯會計師事務所，原核定之執行業務所得有誤，請准予重新查核
      云云。
    2.原告、王金蘭及劉美蘭均為新聯會計師事務所之合夥人，分別於八十六年十一
      月五日及八十六年十一月十五日自該事務所退夥，該事務所嗣經臺灣省政府財
      政廳以八十六年十二月八日八六財稅三字第○○四一一號函核准註銷在案。當
      年度該事務所合夥人之執行業務所得係依查帳核定，均為簽證收入，所申報之
      業務收入（已實現收入）為一○、二八九、○○○元，被告於核定該項業務收
      入時全數認列，核課之盈餘分配係按各合夥人每年收入比例分配，是原告雖於
      八十六年十一月五日即已退出該事務所，仍不影響盈餘分配比例，被告依執行
      業務所得查核辦法第三條及第七條規定所為原核定並無違誤。
    3.原告主張於當年度申報時已退出該事務所，該事務所又合併其已申報之執行業
      務收入，不知何來云云。查依執行業務所得查核辦法第三條及第七條規定，因
      原告與傅淑玲、王金蘭及劉美蘭等三人係聯合執業，則應以聯合事務所為主體
      設置帳簿，記載其全部收入，而原告雖於當年度申報時已退出該事務所，仍應
      由該聯合事務所統一辦理申報，原告主張顯有誤解。又原告主張相關之調整項
      目及法令依據說明均未詳加諭知，惟原告於被告通知調帳查核及補具補充復查
      申請書時，已閱過被告所核定之執行業務所得查核調整項目及理由，是其稱相
      關之調整項目及法令依據說明均未詳加諭知部分，被告已於事後以閱卷方式使
      之明瞭。
    4.原告主張其核定通知書上所載之執行業務所得為二、五四八、○○○元，而復
      查決定書上理由項下第二項之核定卻載為一、五七六、四五二元，復查決定書
      上所載之決定理由與主文顯有矛盾云云。查原核定通知書上所載之執行業務所
      得為二、五四八、○○○元，應補稅額三四四、五八六元，嗣因原告當年度之
      執行業務所得重新變更核定為一、五七六、四五二元，致原告當年度核定通知
      書上所載之執行業務所得更正為一、五七六、四五二元，應補稅額變更為一一
      九、一三三元，是以被告復查決定書理由項下第二項所載之金額並無違誤。
　　理  由
一、原告經合法通知未於言詞辯論期日到場，核無行政訴訟法第二百十八條準用民事
    訴訟法第三百八十六條所列各款情形，依被告之聲請，由其一造辯論而為判決，
    合先敘明。
二、按「個人之綜合所得總額，以其全年左列各類所得合併計算之：．．．第二類：
    執行業務所得：凡執行業務者之業務或演技收入，減除業務所房租或折舊、業務
    上使用器材設備之折舊及修理費，或收取代價提供顧客使用之藥品、材料等之成
    本、業務上雇用人員之薪資、執行業務之旅費及其他直接必要費用後之餘額為所
    得額。」「稽徵機關進行調查或復查時，納稅義務人應提示有關各種證明所得額
    之帳簿、文據；其未提示者，稽徵機關得依查得之資料或同業利潤標準，核定其
    所得額。」為行為時所得稅法第十四條第一項第二類、第八十三條所明定。次按
    「執行業務所得之計算，除本辦法另有規定外，以收付實現為原則。」「聯合執
    行業務者，應以聯合事務所為主體設置帳簿，記載其全部收入，該聯合事務所之
    收支帳目，應由聯合事務所所在地稽徵機關查核。」「執行業務者於規定期限內
    辦理結算申報並能提供證明所得額之帳簿、文據調查者，其執行業務所得，應依
    帳載核算認定。其未依規定提供調查者，應依所得稅法第八十三條及同法施行細
    則第十三條規定訂定之收費及費用標準核定其所得額。．．．」執行業務所得查
    核辦法第三條、第七條及第八條亦有明文。
三、原告八十六年度申報取自新聯會計師事務所之執行業務收入為一、二一三、五○
    七元，減除執行業務費用標準百分之三十計三六四、○五二元後，申報執行業務
    所得為八四九、四五五元，經被告調帳查核後核定其執行業務所得為一、五七六
    、四五二元，原告不服，循序提起行政訴訟，主張其雖係新聯會計師事務所之合
    夥人，惟於八十六年十一月五日退夥，其於合夥期間已實現之收入僅一、二一三
    、五○七元，自應依此申報執行業務收入，被告按新聯會計師事務申報之業務收
    入為查核有誤云云。經查訴外人傅淑玲、王金蘭、劉美蘭及原告原為新聯會計師
    事務所之合夥人，原告於八十六年十一月五日、王金蘭及劉美蘭於八十六年十一
    月十五日自該事務所退夥，該事務所嗣經臺灣省政府財政廳以八十六年十二月八
    日八六財稅三字第○○四一一號函核准註銷；當年度該事務所合夥人之執行業務
    所得係依查帳核定，均為簽證收入，其申報已實現之業務收入為一○、二八九、
    ○○○元，經被告全數認列之事實，有合夥契約、退夥同意書、前開臺灣省政府
    財政廳函、新聯會計師事務所得申報資料表等件影本在原處分卷可稽，並為原告
    所不爭執。原告既與傅淑玲、王金蘭及劉美蘭等人聯合執業，依法自應以聯合事
    務所為主體設置帳簿，記載其全部收入統一辦理申報，其與原告當年度申報時是
    否已退出該事務所並無影響。又依合夥契約第五條約定：「本合夥事業以每年度
    終決算一次，並為損益之分配，其分配之成數按照各合夥人每年收入比例為之。
    扣繳稅額依所得人歸屬之。」是被告按各合夥人每年收入比例分配核課其盈餘分
    配，並無不合。另被告已將本件核定之執行業務所得查核調整項目及理由給閱，
    為原告所不爭執，且原告復查時主張其於當年度申報時已退出新聯會計師事務所
    ，該事務所又合併其已申報之執行業務收入，不知何來云云，顯已知悉相關之調
    整項目及理由，不生違反行政程序法第九十七條、第一百十四條規定而無效之問
    題，原告主張無可採。從而被告按原告原合夥會計師事務所申報之業務收入核定
    其八十六年度之執行業務所得為一、五七六、四五二元，合併核定其綜合所得總
    額，復查及訴願決定遞予維持，均無違誤，原告徒執前詞，聲請撤銷，為無理由
    ，應予駁回。
四、據上論結，本件原告之訴為無理由，依行政訴訟法第二百十八條、民事訴訟法第
    三百八十五第一項前段、行政訴訟法第九十八條第三項前段，判決如主文。
中　　華　　民　　國　　九十三　　　年　　　六　　　月　     二十四   　日
                 臺 北 高 等 行 政 法 院   第 三 庭
                                審 判 長 法  官　鄭忠仁
                                         法  官　侯東昇
                                         法  官　楊莉莉
右為正本係照原本作成。
如不服本判決，應於送達後二十日內，向本院提出上訴狀並表明上訴理由，如於本判
決宣示後送達前提起上訴者，應於判決送達後二十日內補提上訴理由書（須按他造人
數附繕本）。
中　　華　　民　　國　　九十三　　　年　　　六　　　月　     二十四   　日
            　　　　　　 　　    　      書記官  王俊權
